臺灣高等法院臺南分院刑事判決
111年度交上易字第439號
上  訴  人  臺灣臺南地方檢察署檢察官
被      告  黃勝煌



上列上訴人因被告公共危險案件，不服臺灣臺南地方法院111年
度交易字第568號，中華民國111年6月23日第一審判決（起訴案
號：臺灣臺南地方檢察署111年度偵字第10456號），提起上訴，
本院判決如下：
    主  文
上訴駁回。
    事實及理由
一、本件審理範圍：
　　本案係於刑事訴訟法第348條規定修正施行後始繫屬於本院
    ，是關於上訴之效力及範圍，應依現行規定判斷。而依該條
    第3項規定，上訴得明示僅就判決之刑上訴。參酌該條項之
    修正理由「為尊重當事人設定攻防之範圍，並減輕上訴審審
    理之負擔，容許上訴權人僅針對刑、沒收及保安處分一部提
    起上訴，其未表明上訴之認定犯罪事實部分，則不在第二審
    之審判範圍」。本件依檢察官上訴書所載，及檢察官於本院
    審理程序中，陳稱僅就原判決量刑部分上訴，就原判決認定
    之事實、引用之證據、適用法條及罪名均不爭執（本院卷第
    41頁），顯係就原判決所處之刑上訴。而量刑與原判決事實
    及罪名之認定，可以分離審查，是本院以經原審認定之犯罪
    事實及論罪為基礎，僅就原判決所處之刑是否合法、妥適予
    以審理；有關犯罪事實、所犯法條（論罪）等部分，均如第
    一審判決書所載之事實、證據及理由（如附件）。
二、檢察官上訴意旨略以：
　㈠司法機關依被告前案實際執行、入出矯正機關、法院裁判等
    ，所製作彙整之臺灣高等法院被告前案紀錄表、刑案資料查
    註紀錄表、矯正簡表、裁判書類等，除顯有不可信之情況外
    ，均屬公務員職務上製作之紀錄文書、證明文書，依刑事訴
    訟法第159條之4第1款規定，得作為證據。
　㈡本案檢察官提起公訴，主張被告構成累犯並應加重其刑，已
    具體指出證明之方法，即刑案資料查註紀錄表、矯正簡表、
    裁判書類等；且經法院調查臺灣高等法院被告前案紀錄表，
    並踐行調查、辯論程序，有審判筆錄可證。是以，被告前確
    曾因公共危險案件受有期徒刑之執行完畢，5年内故意再犯
    本案有期徒刑以上之罪，為累犯；復參酌被告前因相同罪質
    之公共危險案件接受刑事處分並判決確定，仍再犯本件犯行
    ，足認其對於刑罰之反應能力確屬薄弱，揆諸司法院釋字第
    775號解釋及最高法院110年度台上大字第5660號刑事大法庭
    裁定意旨，本件被告應有刑法第47條第1項之適用，並宜予
    被告以累犯之規定審酌認科。
　㈢原判決援引最高法院110年度台上大字第5660號裁定理由，未
    論以被告累犯及加重其刑，僅將被告前案紀錄等列入刑法第
    57條第5款之量刑審酌事由，雖非無見。但民事大法庭、刑
    事大法庭之裁定，對提案庭提交之案件有拘束力，法院組織
    法第51條之10固定有明文；惟該條所稱之「拘束力」，係指
    提案庭就提交案件，應以大法庭裁定所表示之法律見解為基
    礎，為本案終局裁判。但大法庭裁定内之旁論並無拘束提案
    庭之拘束力，最高法院辦理大法庭案件應行注意事項第48點
    亦定有明文。是原審援引上揭最高法院刑事大法庭裁定理由
    之旁論，而為判決依據，恐嫌速斷。
三、經查：
　㈠法院於審酌被告是否適用累犯規定而加重其刑時，訴訟程序
    上應先由檢察官就前階段被告構成累犯之事實，以及後階段
    應加重其刑之事項，主張並具體指出證明之方法後，法院才
    需進行調查與辯論程序，而作為是否加重其刑之裁判基礎。
    前階段構成累犯事實為檢察官之實質舉證責任，後階段加重
    量刑事項為檢察官之說明責任，均應由檢察官分別負主張及
    具體指出證明方法之責。倘檢察官未主張或具體指出證明方
    法時，可認檢察官並不認為被告構成累犯或有加重其刑予以
    延長矯正其惡性此一特別預防之必要，且為貫徹舉證責任之
    危險結果所當然，是法院不予調查，而未論以累犯或依累犯
    規定加重其刑，即難謂有應調查而不予調查之違法。又檢察
    官若未主張或具體指出證明方法，法院因而未論以累犯或依
    累犯規定加重其刑，基於累犯資料本來即可以在刑法第57條
    第5款「犯罪行為人之品行」中予以負面評價，自仍得就被
    告可能構成累犯之前科、素行資料，列為刑法第57條第5款
    所定「犯罪行為人之品行」之審酌事項。於此情形，該可能
    構成累犯之前科、素行資料既已列為量刑審酌事由，對被告
    所應負擔之罪責予以充分評價，依重複評價禁止之精神，自
    無許檢察官事後循上訴程序，以該業經列為量刑審酌之事由
    應改論以累犯並加重其刑為由，指摘原判決未依累犯規定加
    重其刑違法或不當（最高法院刑事大法庭110年度台上大字
    第5660號裁定意旨、最高法院110年度台上字第5660號判決
    意旨參照）。
  ㈡茲查：
　１依本案起訴書犯罪事實已載明被告有因酒後駕車之公共危險
    案件，分別經法院判處有期徒刑6月、7月確定，二案經定應
    執行刑有期徒刑11月，於107年3月18日縮短其刑執行完畢等
    事實，於「證據並所犯法條欄」說明被告上開犯罪科刑及執
    行情形，有刑案資料查註紀錄表可參，5年內故意再犯本件
    有期徒刑以上之罪，為累犯，請依刑法第47條第1項規定加
    重其刑之旨。復有被告之刑案資料查註紀錄表附於偵查卷可
    佐。足認檢察官於起訴書已載明被告構成累犯之前科事實及
    證據，並將證物一併送交法院，且具體說明刑案資料查註表
    所載論罪科刑之公共危險資料與本案累犯之待證事實有關，
    及釋明其執行完畢日期；另於原審審理中陳述關於被告上開
    構成累犯之前科事實，及引用起訴書所載關於累犯之相關證
    據（原審卷第61、65頁）；而被告就其成立累犯之前科事實
    表示無意見（原審卷第65頁），並就原審踐行文書證據調查
    程序，提示被告構成累犯之前案紀錄時，表示無意見（原審
    卷第66頁），並未爭執其構成累犯之事實；固可認檢察官就
    被告構成累犯之前階段事實，已具體指出證明之方法。然檢
    察官於原審科刑辯論時，僅陳稱「被告係第6次酒駕，酒測
    值達0.69毫克，請量處適當之刑」（原審卷第66頁），並未
    就後階段加重量刑事項，主張及具體指明被告有何特別惡性
    及對刑罰反應力薄弱等事由之證明方法，則揆之上開說明，
    原審認檢察官未主張及具體指明被告應加重其刑事項之方法
    ，而未依累犯規定加重其刑，尚無違誤。
　２至檢察官上訴意旨㈢指摘最高法院刑事大法庭110年度台上大
    字第5660號裁定理由，未論以本案被告累犯及加重其刑，僅
    將被告前案紀錄等列入刑法第57條第5款之量刑審酌事由之
    旁論無拘束力等情。然：
　⒈「大法庭制度」統一法律見解之功能，依法院組織法第51條
    之2第1項之「法定提案義務」，提案庭依據大法庭裁定之法
    律見解作出確定之終局裁判，成為最高法院之「先前裁判」
    ，各審判庭對於受理之案件，除非擬對於採取大法庭裁定見
    解之先前裁判表示不同之法律見解，再次開啟徵詢、向大法
    庭提案等程序，否則應採取與先前裁判相同之見解，此項機
    制確保了最高法院各庭之間（橫向）法律見解之一致性。透
    過審級制度，下級審法院對於該項統一之法律見解，亦應遵
    循，由此達成縱向法律見解之統一。是最高法院提案庭依據
    大法庭110年度台上大字第5660號裁定之法律見解作出確定
    之終局裁判即110年度台上字第5660號判決，成為最高法院
    之「先前裁判」，透過審級制度，自為下級審法院所應遵循
    。且被告構成累犯之事實及應加重其刑之事項，應由檢察官
    主張並具體指出證明之方法後，經法院踐行調查、辯論程序
    ，方得作為論以累犯及是否加重其刑之裁判基礎，已為最高
    法院統一之見解（最高法院111台上字第3405號判決意旨參
    照），下級審法院應同受拘束。
　⒉又最高法院110年度台上大字第5660號裁定意旨另闡示檢察官
    未主張或具體指出證明方法，法院因而未論以累犯，並依累
    犯規定加重其刑，可依刑法第57條第5款規定，將構成累犯
    之前科、素行資料列為量刑審酌之事由，予以充分評價等情
    ，縱認係屬旁論。惟累犯之前科資料本即可以在刑法第57條
    第5款「犯罪行為人之品行」中予以負面評價，而納入此項
    量刑因子考量；故將前科事實作為累犯處斷刑或宣告刑事由
    之裁量，只須滿足其一，其評價已然充足，並不會將之作為
    宣告刑裁量之事由，即使累犯失其負面評價之機會。是原審
    未依累犯規定加重被告刑度，但將之作為量刑審酌事由，即
    難認有違法之處。檢察官上訴意旨㈢所指，自無可採。
  ３又檢察官上訴意旨㈡雖已就前階段被告構成累犯之事實，以及
    後階段應加重其刑之事項，主張並具體指出證明之方法，復
    經本院於審理期日予以調查及辯論。然依上開說明，該可能
    構成累犯之前科、素行資料既經原審列為量刑審酌事由，對
    被告所應負擔之罪責予以充分評價，則依重複評價禁止之精
    神，自無再依累犯加重其刑，是檢察官上訴請求依累犯規定
    加重量刑，亦無可採。
四、綜上所述，檢察官上訴指摘原判決不當，為無理由，應予駁
    回。
據上論結，應依刑事訴訟法第368條，判決如主文。
本案經檢察官陳奕翔提起公訴，檢察官董和平提起上訴，檢察官
李宛凌到庭執行職務。
中　　華　　民　　國　　111 　年　　9 　　月　　29　　日
                  刑事第二庭    審判長法  官  楊清安
                                      法  官  蕭于哲
                                      法  官  陳珍如
以上正本證明與原本無異。
不得上訴。
　　　　　　　　　　　　　　　　　　　書記官  許睿軒
中　　華　　民　　國　　111 　年　　9 　　月　　29　　日
附件：
臺灣臺南地方法院刑事判決
111年度交易字第568號
公　訴　人　臺灣臺南地方檢察署檢察官
被　　　告　黃勝煌　男　(民國00年0月00日生)
　　　　　　　　　　身分證統一編號：Z000000000號
　　　　　　　　　　住嘉義縣○○鎮○○街000號
　　　　　　　　　　居臺南市○○區○○路0段000號
上列被告因公共危險案件，經檢察官提起公訴（111年度偵字第1
0456號），被告於準備程序中就被訴事實為有罪之陳述，經本院
裁定進行簡式審判程序後，判決如下：
    主  文
黃勝煌駕駛動力交通工具而有吐氣所含酒精濃度達每公升零點二
五毫克以上，處有期徒刑捌月。
    事  實
一、黃勝煌輝前因服用酒類不能安全駕駛動力交通工具而駕駛之
    公共危險案件，分別經法院判決如下：
㈠、本院以99年度交簡字第2404號簡易判決，判處罰金新台幣300
    00元確定。
㈡、本院104年度交簡字第724號簡易判決判處有期徒刑3月確定
    ；
㈢、本院以104年度交簡字第1090簡易判決判處有期徒刑5月，併
    科罰金新臺幣60,000元確定。上開㈡、㈢經本院以104年度聲
    字第1143號裁定應執行有期徒刑7月。
㈣、本院106年度交簡字第124號簡易判決，判處有期徒刑6月確定
    。
㈤、本院106年度交易字第203號判決，判處有期徒刑7月確定。㈣
    、㈤經本院106年度聲字第1246號裁定應執行有期徒刑11月確
    定，並於107年3月18日縮刑期滿執行完畢。
二、詎黃勝煌仍猶不知悔改，於111年4月16日下午10時30分許，
    在臺南市○○區○○路0段000號○○超商外，飲用啤酒後，其明知
    吐氣所含酒精濃度達每公升0.25毫克以上者，不得駕駛動力
    交通工具，竟仍於同日下午11時20分許，駕駛車牌號碼000-
    000號普通重型機車上路，並於同日下午11時30分許，行經
    臺南市○○區○○路0段000號前，因行車未戴安全帽為警攔檢查
    獲，並於同日下午11時37分許，由警對其施以吐氣酒精濃度
    檢測，測得其吐氣所含酒精濃度達每公升0.69毫克(MG/L)，
    始查悉上情。
三、案經臺南市政府警察局第三分局報告臺灣臺南地方檢察署檢
    察官偵查後起訴。
    理  由
壹、本件被告黃勝煌所犯係死刑、無期徒刑、最輕本刑為3年以
    上有期徒刑以外之罪，其於準備程序中就被訴事實為有罪之
    陳述，經法官告知簡式審判程序之旨，並聽取公訴人及被告
    之意見後，認宜為簡式審判程序，依刑事訴訟法第273條之1
    第1項規定，裁定進行簡式審判程序加以審理，則依據刑事
    訴訟法第273條之2、同法第159條第2項之規定，不適用傳聞
    法則有關限制證據能力之相關規定。
貳、上開事實，業據被告黃勝煌自白不諱，並有酒精測定紀錄表
    、舉發違反道路交通管理事件通知單、財團法人工業技術研
    究院呼氣酒精測試器檢定合格證書各1紙在卷可資佐證，
    事證明確，被告之犯行要可認定。
參、論罪科刑：
一、核被告所為，係犯刑法第185條之3第1項第1款之吐氣所含酒
    精濃度達每公升0.25毫克以上而駕駛動力交通工具罪。
二、檢察官起訴意旨固謂被告前有如事實欄一㈤所載有徒刑執行
    紀錄，其於本案均構成累犯，應依刑法第47條第1項規定加
    重其刑等語。然檢察官未進而就被告應依累犯規定加重其刑
    之事項為主張並具體指出證明方法，故參酌最高法院110年
    度臺上大字第5660號刑事裁定意旨，僅將被告之前案紀錄列
    為刑法第57條第5款之量刑審酌事由（詳後述），無從據以
    加重其刑。　
三、本院審酌被告明知酒精成分對人之注意力、控制力及反應能
    力皆有不良影響，酒後駕車對一般往來之公眾及駕駛人自身
    皆具高度危險性，仍枉顧法律禁止規範與公眾道路通行之安
    全，履犯履錯、履錯履犯，本案已是被告第六次犯不能安全
    駕駛之公共危險罪，飲酒後吐氣所含酒精濃度高達每公升0.
    69毫克，駕駛機車行駛於市區道路，兼衡其犯後尚知坦承犯
    行，犯後態度尚可，復兼衡被告○○畢業、從事○○○○、與父母
    同住之家庭經濟狀況等一切情狀，量處如主文所示之刑，以
    資警惕。
據上論斷，應依刑事訴訟法299條第1項前段、第273條之1第1項
，刑法第185條之3第1項第1款，刑法施行法第1條之1第1項，判
決如主文。
本案經檢察官陳奕翔提起公訴；檢察官董和平到庭執行職務。 
中　　華　　民　　國　　111 　年　　6 　　月　　23　　日
　　　　　　　　　刑事第二庭    法　官　洪士傑
以上正本證明與原本無異。
如不服本判決應於收受判決後20日內向本院提出上訴書狀，並應
敘述具體理由。其未敘述上訴理由者，應於上訴期間屆滿後20日
內向本院補提理由書（均須按他造當事人之人數附繕本）「切勿
逕送上級法院」。　　
　　　　　　　                  書記官  吳鸝稻
  　　　　　　　　　　　　　　　
中　　華　　民　　國　　111 　年　　6 　　月　　23　　日
附錄本案所犯法條
中華民國刑法第185條之3
駕駛動力交通工具而有下列情形之一者，處3年以下有期徒刑，
得併科30萬元以下罰金：
一、吐氣所含酒精濃度達每公升零點二五毫克或血液中酒精濃度
    達百分之零點零五以上。
二、有前款以外之其他情事足認服用酒類或其他相類之物，致不
    能安全駕駛。
三、服用毒品、麻醉藥品或其他相類之物，致不能安全駕駛。
因而致人於死者，處3年以上10年以下有期徒刑，得併科2百萬元
以下罰金；致重傷者，處1年以上7年以下有期徒刑，得併科1百
萬元以下罰金。
曾犯本條或陸海空軍刑法第54條之罪，經有罪判決確定或經緩起
訴處分確定，於十年內再犯第1項之罪因而致人於死者，處無期
徒刑或5年以上有期徒刑，得併科3百萬元以下罰金；致重傷者，
處3年以上10年以下有期徒刑，得併科2百萬元以下罰金。